【裁判字號】    88,上訴,1665
【裁判日期】    890217
【裁判案由】    誣告
【裁判全文】
臺灣高等法院臺中分院刑事判決                  八十八年度上訴字第一六六五號
    上  訴  人
    即自訴  人  丙○○
                丁○○○
    被      告  己○○
右上訴人因被告誣告案件，不服臺灣台中地方法院八十八年度自字第二○五號中華民
國八十八年六月十六日第一審判決，提起上訴，本院判決如左：
      主  文
原判決撤銷。
己○○意圖他人受刑事處分，向該管公務員誣告，處有期徒刑參月。
      事  實
一、己○○於八十三年六月起即搬入台中縣大雅鄉○○路羅馬大地五期大廈居住，並
    於八十七年四月一日起擔任該大廈社區管理委員會之主任委員，己○○與其配偶
    平日即有使用該大廈地下室停車位，且於主委交接時，亦由前任主委取得該大廈
    地下室停車位坐落之位置圖，是以己○○對於每一車位之所有人知之甚詳。而該
    大廈地下室停車位編號第四五號之停車位，係登記自訴人丙○○、丁○○○之子
    梁君豪名義，該車位平日由自訴人二人使用，然該停車位因位於地下室出口處，
    有礙大樓住戶之出入，乃於八十三年一月在前任主委庚○○及建設公司之會同下
    ，於機車停車區另劃車位，將四五號停車位更換，此項事實為己○○所明知。詎
    己○○意圖使丙○○、丁○○○受刑事處分，竟於八十七年十一月十八日向臺灣
    台中地方法院檢察署告訴丙○○、丁○○○竊佔該大廈地下室停車位，而誣告丙○○、丁○○○二人犯竊佔罪。
二、案經丙○○、丁○○○向臺灣台中地方法院提起自訴。
      理  由
一、訊據被告己○○矢口否認右揭誣告犯行，辯稱：伊自民國八十七年四月一日起，
    擔任台中縣大雅鄉○○路羅馬大地五期大廈社區管理委員會之主任委員後，因有
    部分住戶向伊反應自訴人擅自將車停在地下室停車場之共同使用部分，伊才對之
    提起告訴，但伊並不知道自訴人和建設公司有協商變更停車位，伊無誣告自訴人
    二人之犯意云云。然查於八十三年一月間，因自訴人之子梁君豪購得該大廈地下
    室編號四十五號之汽車停車位，原係位於該大廈地下室電梯出入口，影響住戶進
    出，遂協同第一屆管理委員會主任委員庚○○與建設公司協商，將原先規劃為機
    車停車位之位置內另行規劃一個汽車停車位供自訴人使用等情，業據自訴人二人
    供述明確，復有停車位置圖影本一份附卷可稽，是自訴人二人目前使用之停車位
    置與原先規劃之位置確實不同，應無疑問。次查證人庚○○於原審及本院審理中
    證稱：伊於八十七年八月有告訴被告說四五號停車位擋住樓梯口，自訴人丙○○
    之停車位已經建設公司變更了，伊告訴被告說自訴人二人沒有竊佔車位等語（見
    原審卷第四○頁、本院卷第九四、九五頁）。而證人甲○○亦證稱：伊記得於八
    十七年十月二日在羅馬大地五期大廈社區遊樂室召開委員會時，曾告訴被告說樓
    梯口不能放車，自訴人丙○○之停車位已變更了等語（見原審卷第四○頁，本院
    卷第九六、九七五頁）。且被告己○○於本院審理時已自承：證人庚○○、甲○○有對伊如此說（見本院卷第九六、九七頁），則被告既於八十七年十一月十八
    日向臺灣台中地方法院檢察署告發丙○○、丁○○○竊佔罪之前，既已知悉自訴
    人二人之停車位是經建設公司變更而挪開，其猶向臺灣台中地方法院檢察署告發
    丙○○、丁○○○涉嫌竊佔，其有使自訴人二人受刑事處分而加以誣告，已至為
    明顯。被告雖辯稱：伊並不知道自訴人和建設公司有協商，雖自訴人原來之停車
    位有一點影響住戶進出，但建設公司也不可以擅自將公共區域規劃予自訴人停車
    ，且有很多住戶亦不知情云云。及證人即大廈住戶乙○○於原審理審理時到庭證
    稱：於八十七年間，有部分住戶反應，要求重新清查車位主，是否有住戶本人或
    其他人擅自自將車停在公共設施區域內，伊也曾向被告反應過此事，被告在對自
    訴人提出竊佔告訴時，曾私下和伊聊過，伊當時有表示希望先私下協商，如果事
    情不能解決，才向法院提出告訴等情。及該大廈住戶戊○○於原審審理時到庭證
    稱：伊在開住戶大會時，有聽到住戶反應有人擅自在車位上放置禁止停車之牌子
    ，伊並非向建設公司購屋，不知當初建設公司如何規劃車位，而伊停車位權狀上
    登記之號碼和伊目前停車位之號碼亦不同，經過主委己○○替伊確認後，告知伊
    之車位應無問題等語。該羅馬大地五期大廈社區內之住戶，雖對於該大廈地下室
    停車位之規劃及車輛停放之問題，迭有爭議，惟此僅為該羅馬大地五期大廈社區
    內住戶地下室停車位之使用問題，應徇民事途徑解決，被告於告發自訴人二人之
    前既已知自訴人二人並未竊佔，而被告仍提出告發，自有誣告之故意。又被告確
    有於八十七年十一月十八日，向臺灣台中地方法院檢察署告發，業經本院調閱該
    署八十七年度偵字第二五三九六號偵查卷查明無誤。是被告上開所辯，顯係卸責
    之詞，不足採信。本件事證明確，其犯行堪以認定。
二、核被告所為係犯刑法第一百六十九條第一項之誣告罪。又被告以一書狀誣告自訴
    人二人，僅成立一個誣告罪（最高法院十九年上字第三八一號判例參照）。原審
    未予詳查，遽為被告無罪之諭知，自有未洽，自訴人二人提起上訴指摘原判決不
    當，為有理由，自應由本院將原判決撤銷改判。爰審酌被告犯罪之動機、手段、
    所生之危害及其犯罪後之態度等一切情狀，量處有期徒刑三月。
三、自訴意旨另以：被告於向臺灣台中地方法院檢察署告發自訴人二人竊佔，係以羅
    馬大地五期管理委員會代表人之名義，具狀向臺灣台中地方法院檢察署告發，惟
    該委員會委員並未開會委請被告以羅馬大地五期管理委員會之名義提出告發，因
    認被告另涉犯刑法第二百十條之偽造文書罪嫌云云。經查被告自八十七年四月一
    日起擔任羅馬大地五期管理委員會之主任委員，此為被告及自訴人所陳稱在卷，
    並經上開證人戊○○等人證述在卷，則被告以羅馬大地五期管理委員會代表人之
    名義具狀告發，並無冒用他人名義之情事，顯與偽造文書罪之構成要件有間。此
    外，復查無其他積極確切之證據足資證明被告己○○有自訴人所指偽造文書之犯
    行，此部分不能證明被告犯罪，惟此部分自訴人認與前開有罪部分，有裁判上一
    罪之關係，爰不另為無罪之諭知，併此敘明。
四、據上論斷，應依刑事訴訟法第三百四十三條、第三百六十九條第一項前段、第三
    百六十四條、第二百九十九條第一項前段、刑法第一百六十九條第一項，判決如
    主文。
中      華      民      國    八十九     年      二       月    十七    日
                                  臺灣高等法院臺中分院刑事第七庭
                                        審判長法  官  劉  連  星
                                法  官  江  錫  麟
                                              法  官  林  秋  華
右正本證明與原本無異。
如不服本判決應於收受送達後十日內向本院提出上訴書狀，其未述上訴之理由者並
得於提起上訴後十日內向本院補提理由書（均須按他造當事人之人數附繕本）。
                                              書記官  阮  正  枝
中      華      民      國    八十九     年      二       月    十八    日
刑法第一百六十九條第一項：
意圖他人受刑事或懲戒處分，向該管公務員誣告者，處七年以下有期徒刑。
                                                                        Ｑ


司法院資訊處製作；財團法人民間司法改革基金會備份。
